臺灣澎湖地方法院民事裁定　　　　　　 100年度家聲字第12號
聲　請　人　楊張梅蘭
聲　請　人　楊廷伊
相　對　人　楊山林
即受監護宣　　　　　　　6樓之.
告人
上聲請人聲請選定會同開具財產清冊之人事件，本院裁定如下：
    主  文
指定楊廷伊（男，民國○○年○月○○日生，身分證統一編號：Ｚ0000
00000號）為受監護宣告人楊山林之會同開具財產清冊之人。
聲請程序費用新台幣壹仟元由聲請人負擔。
    理  由
一、按「民法總則中華民國97年5 月2 日修正之條文施行前，已
    為禁治產宣告者，視為已為監護宣告；繫屬於法院之禁治產
    事件，其聲請禁治產宣告者，視為聲請監護宣告；聲請撤銷
    禁治產宣告者，視為聲請撤銷監護宣告；並均於修正施行後
    ，適用修正後之規定。」、「民法規定之禁治產或禁治產人
    ，自民法總則中華民國97年5 月2 日修正之條文施行後，一
    律改稱為監護或受監護宣告之人。」、「中華民國97年5 月
    2 日修正之民法總則第14條至第15條之2 之規定，自公布後
    1 年6 個月施行。」，97年5 月23日修正公布之民法總則施
    行法第4 條第2 項、第4 條之1 、第4 條之2 分別定有明文
    。經查，本件聲請人楊張梅蘭之配偶楊山林於民國95年3 月
    24日，經本院以95年度禁字第2 號裁定宣告為禁治產人，且
    聲請人楊張梅蘭為楊山林之監護人等情，有本院95年度禁字
    第2號裁定1份在卷可憑，則於98年11月23日上揭法條生效後
    ，依上揭法條規定內容，應視為楊山林業經監護宣告，且聲
    請人向本院聲請指定楊山林之會同開具財產清冊之人，亦應
    適用修正後之相關規定處理，合先敘明。
二、次按「法院為監護之宣告時，應依職權就配偶、四親等內之
    親屬、最近一年有同居事實之其他親屬、主管機關、社會福
    利機構或其他適當之人選定一人或數人為監護人，並同時指
    定會同開具財產清冊之人。」、「成年人之監護，除本節有
    規定者外，準用關於未成年人監護之規定。」、「於前條之
    財產清冊開具完成並陳報法院前，監護人對於受監護人之財
    產，僅得為管理上必要之行為。」，民法第1111條第1 項、
    第1113條、第1099條之1 分別定有明文。
三、聲請意旨略以：聲請人楊張梅蘭之配偶楊山林於95年3 月24
    日，經本院以95年度禁字第2 號裁定宣告為禁治產人，且聲
    請人楊張梅蘭為楊山林之監護人，而依上揭民法第1113條、
    第1099條之1 規定，聲請人須將楊山林之財產清冊開具完成
    並陳報法院後，始得處分楊山林之財產，是聲請人爰依上揭
    法條規定，聲請法院指定楊山林之子楊廷伊為會同開具財產
    清冊之人等語。
四、經查，聲請人主張之上揭事實，業據聲請人提出戶籍謄本為
    證，並經本院依職權調取本院95年度禁字第2號民事裁定1份
    附卷可參，而經本院核閱上揭書證內容，核與聲請人上揭主
    張相符，是聲請人上揭主張之事實，應堪採信。而於98年11
    月23日上揭法條生效後，楊山林業視為經監護宣告，又依民
    法第1113條、第1099條之1 等規定，監護人於財產清冊開具
    完成並陳報法院前，其對於受監護人之財產僅得為管理上必
    要之行為，是監護人確有聲請本院依法指定會同開具財產清
    冊之人，以利監護人得順利開具財產清冊並陳報法院之必要
    ，是參諸上揭法條規定，聲請人聲請本院指定會同開具財產
    清冊之人，應屬有據。本院並審酌，楊廷伊為受監護宣告人
    之子，且為成年人，楊廷伊為本件聲請人之一，足見其亦有
    意願擔任會同開具財產清冊之人，是本院認由楊廷伊擔任會
    同開具財產清冊之人，應無不當。從而，參諸上揭法條規定
    ，聲請人所為本件聲請，於法並無不合，應予准許，爰裁定
    如如主。
中    華    民    國   100    年    12    月    21    日
                      家事法庭  法  官  吳宏榮
以上正本係照原本作成。
如不服本裁定關於選定監護人及指定會同開具財產清冊之人等部
分，應於送達後十日內向本院提出抗告狀，並繳納抗告費新臺幣
1千元；其餘關於宣告監護之部分，不得抗告。
中    華    民    國   100    年    12    月    21    日
                                書記官  林德盛